臺灣臺北地方法院刑事判決　　　　　　　　　　　　九十三年度訴字第一五０六號
　　公　訴　人　臺灣臺北地方法院檢察署檢察官
　　被　　　告　乙○○
　　指定辯護人　本院公設辯護人陳德仁
右列被告因偽造有價證券等案件，經檢察官提起公訴（九十三年度偵字第一二二二二
號），本院判決如左：
    主  文
乙○○意圖供行使之用，而偽造有價證券，處有期徒刑年拾月。扣案一字型螺絲起
子壹支、如附表所示偽造之有價證券支票貳張均沒收。
    事  實
一、乙○○與甲○○○係鄰居關係，熟知甲○○○之日常生活作息，竟意圖為自己不
    法之所有，基於概括之犯意，先於民國九十二年十一、十二月間凌晨四、五時許
    ，利用甲○○○外出大門未鎖之機會，侵入甲○○○位於臺北縣新店市○○路○
    段八十七巷十三號十三樓之住處，徒手竊取甲○○○所有之GUCCI牌紅色小錢包
    、全民健康保險卡及現金新臺幣（下同）二萬八千元（起訴書誤載為二萬六千元
    ），得手後逃逸，再於九十三年一月十六日凌晨四、五時許，趁甲○○○外出大
    門未鎖之際，攜帶其所有客觀上足以作為兇器之一字型螺絲起子一支，侵入甲○
    ○○上址住處，破壞房間門喇叭鎖，竊取現金三十萬元（起訴書誤載為二十萬元
    ）、五十元塑膠鈔票一百張、美金及泰幣紙鈔數十張、金項鍊一條、空白支票二
    張，得手後據為己有，因見甲○○○將支票數字打印機及印章置於支票簿旁，又
    基於意圖供行使之用而偽造有價證券之犯意，於上址在該二紙竊得之支票上填寫
    發票日，利用甲○○○之支票數字機，於金額欄內打印金額，並盜用甲○○○之
    印章蓋於發票人欄，偽造二紙支票後逃逸，旋於同日上午某時，前往友人鄭德偉
    位於臺北市○○區○○路二０四巷二十二號十三樓之住處，佯稱其因無帳戶可提
    示該二張偽造之支票，要求不知情之鄭德偉代為提示，鄭德偉遂於同日中午十二
    時五十七分許（起訴書誤繕為九十三年一月十九日），持該二紙支票至彰化商業
    銀行松山分行提示，其中如附表編號一所示偽造之支票因金額打印不清，且與印
    文重疊，遭銀行承辦人員退回，如附表編號二所示偽造之支票經臺灣票據交換所
    查知甲○○○業已申報票據掛失止付而退票，嗣經警循線於九十三年五月十三日
    上午十時許，持搜索票至乙○○位於臺北市大同區○○○路○段五十一號八樓之
    三十租住處執行搜索查獲，並扣得一字型螺絲起子一支、GUCCI牌紅色小錢包一
    只、全民健康保險卡一張、金項鍊一條，始悉上情。
二、案經臺北縣政府警察局新店分局報請臺灣臺北地方法院檢察署偵查起訴。
    理  由
一、右揭犯罪事實，業據被告乙○○於警詢、偵審中供承不諱（見臺灣臺北地方法院
    檢察署九十三年度偵字第一二二二二號偵查卷第二十八頁至第三十六頁、第九十
    一頁至第九十二頁、本院卷第十四頁、第四十三頁至第四十四頁），核與被害人
    甲○○○之指述大致相符。被害人雖於九十四年一月三日本院審理時指稱家中遭
    竊三次，且被竊財物如事實欄所載者外，尚有GUCCI牌黑色皮夾一只、現金十萬
    元，然被告堅稱僅前往被害人上址住處行竊二次，第一次竊得財物不記得，第二
    次竊得財物係竊取現金二十萬元左右、五十元塑膠鈔票、外國紙幣數十張、金項
    鍊一條、支票二張（見本院卷第四十三頁反面），經詰之被害人，被害人改稱：
    「我不知道金項鍊跟紀念紙鈔什麼時候被偷，但我確定那次（指九十三年一月十
    六日）被偷的現金有三十萬元。」等語（見本院卷第四十四頁反面）明確，而自
    被告租住處起獲之贓物除被害人九十三年一月十六日遭竊之財物外，尚有先前失
    竊之GUCCI牌紅色皮夾、全民健康保險卡，經本院向臺北縣政府警察局新店分局
    函調被害人自九十二年八月起至九十三年一月止所有竊盜案件之報案及備案紀錄
    結果，該分局函覆僅於九十三年一月十六日受理被害人之報案（見本院卷第二十
    三頁至第二十七頁），綜上情節，本院認被告至被害人上址住處行竊僅有二次，
    而該二次被竊財物分別如事實欄所示。此外，如附表所示偽造之支票二紙確係被
    告要求鄭德偉代為提示取款，業據證人即被告之友人鄭德偉於偵查中結證屬實（
    見同上偵查卷第九十八頁），復有如附表編號二所示之支票暨退票理由單影本、
    臺北縣政府警察局新店分局扣押物品目錄表、扣押筆錄、臺灣票據交換所九十三
    年二月十六日臺票總字第０九三０００一三八一號函送臺北縣政府警察局新店分
    局偵查掛失人即被害人申報票據被竊是否屬實之函文及附件退票理由單、掛失止
    付票據提示人資料查報表、票據掛失止付通知書、遺失票據申報書、國泰世華商
    業銀行新店分行九十三年九月十日（九三）國世新店字第０一五六號函及檢送之
    票據掛失止付通知書各一份、扣押贓證物清單二份、查扣物品及起獲情形照片五
    幀（見同上偵查卷第六頁、第二十三頁至第二十五頁、第二十七頁、第六十五頁
    至第七十頁、第一０三頁至第一０四頁）在卷可稽，暨一字型螺絲起子一支扣案
    可資佐證，足見被告任意性自白核與事實相符。本件事證明確，被告犯行洵堪認
    定，應依法論科。
二、按刑法上所謂夜間，為日出前日沒後，此徵之刑事訴訟法第一百四十六條第四項
    規定，至為明顯（最高法院二十九年滬上字第六三號）；查臺北地區九十二年十
    一、十二月間及九十三年一月十六日日出時間，分別為上午六時零一分至上午六
    時二十一分間、上午六時二十一分至上午六時三十九分間，及上午六時四十一分
    ，有交通部中央氣象局中華民國九十二年及九十三年日出日沒時刻表（見同上偵
    查卷第一０六頁至第一０七頁）在卷可參；次按刑法第三百二十一條第一項第二
    款規定將「門扇」、「牆垣」、「其他安全設備」並列，則所謂「門扇」專指門
    戶而言，應屬狹義—指分隔住宅或建築物內外之間之出入口大門而言。而所謂「
    其他安全設備」，指門扇牆垣以外，依通常觀念足認防盜之一切設備而言，如電
    網、門鎖、以及窗戶等是，至於已進入大門室內之住宅或建築物內部諸門，不論
    是房間門、廚房門、通往陽臺之落地鋁製玻璃門，則應認係「其他安全設備」，
    此有司法院七十三年七月七日（七三）廳刑一字第六○三號函可資參照；再按刑
    法第三百二十一條第一項第三款之攜帶兇器竊盜罪，係以行為人攜帶兇器竊盜為
    其加重條件，此所謂兇器，其種類並無限制，凡客觀上足對人之生命、身體、安
    全構成威脅，具有危險性之兇器均屬之，且祇須行竊時攜帶此種具有危險性之兇
    器為已足，並不以攜帶之初有行兇之意圖為必要。螺絲起子為足以殺傷人生命、
    身體之器械，顯為具有危險性之兇器（最高法院七十九年臺上字第五二五三號判
    例參照）。核被告於九十二年十一、十二月間凌晨四、五時許之夜間侵入被害人
    上址住處竊取財物，所為係犯刑法第三百二十一條第一項第一款於夜間侵入住宅
    之加重竊盜罪；又其於九十三年一月十六日凌晨四、五點之夜間，攜帶一字型螺
    絲起子一支侵入被害人前址住處，以該螺絲起子破壞被害人住處房間門喇叭鎖竊
    取財物，所為係犯刑法第三百二十一條第一項第一款、第二款、第三款攜帶兇器
    毀越安全設備於夜間侵入住宅竊盜罪，公訴人認係犯同條項款之毀壞門扇加重竊
    盜罪，容有誤會，惟既與本案論罪之法條同條項，自無變更起訴法條之問題；另
    被告於所竊得之二紙空白支票上擅自填載發票日、打印金額，並盜蓋被害人之印
    章於發票人欄，核係犯刑法第二百零一條第一項之偽造有價證券罪。被告盜用被
    害人之印章後，用以偽造如附表所示支票，其盜用印章之行為係偽造有價證券之
    階段行為；偽造有價證券後進而行使，行使之輕度行為應為偽造之重度行為所吸
    收，均不另論罪。按同時偽造同一被害人之多件同類文書或同一被害人之多張支
    票時，其被害法益仍僅一個，不能以其偽造之文書件數或支票張數，計算其法益
    。此與同時偽造不同被害人之文書或支票時，因有侵害數個人法益，係一行為觸
    犯數罪名者迥異（最高法院七十三年臺上字第三六二九號判例參照），又如數行
    為於同時同地或密切接近之時地實施，侵害同一之法益，各行為之獨立性極為薄
    弱，依一般社會健全觀念，在時間差距上，難以強行分開，在刑法評價上，以視
    為數個舉動之接續施行，合為包括之一行為予以評價，較為合理，則屬接續犯，
    而為包括之一罪（最高法院八十六年臺上字第三二九五號判例參照）；被告於密
    接之時間，在同一地點，偽造如附表所示同一被害人之支票二張，僅侵害一法益
    ，只論以一罪。被告利用利用不知情之鄭德偉提示如附表所示偽造之支票二張，
    係間接正犯。又被告前後二次竊盜犯行，時間緊接，方法相同，雖有於夜間侵入
    依刑法第五十六條之規定論以情節較重即攜帶兇器毀越安全設備於夜間侵入住宅
    竊盜之一罪。被告所犯攜帶兇器毀越安全設備於夜間侵入住宅竊盜及偽造有價證
    券間，有方法結果之牽連關係，應從一重之偽造有價證券罪處斷。爰審酌被告正
    值青壯，不思合法正當途徑獲得財富，竟攜帶兇器侵入他人住宅竊取財物，嚴重
    破壞社會秩序及住居安全，對被害人造成之損害非輕，又所為偽造有價證券之行
    為已妨害票據之流通、信用，惟其犯後坦承犯行，態度尚稱良好，被害人復表示
    願意原諒被告（見本院卷第四十五頁），暨被告之生活狀況、智識程度、所得財
    物，及犯罪之動機、目的等一切情狀，量處如主文所示之刑。
三、扣案一字型螺絲起子一支，屬被告所有供竊盜犯罪所用之物，業據被告陳明在卷
    （見同上偵查卷第九十二頁、本院卷第四十四頁），應依刑法第三十八條第一項
    第二款規定諭知沒收；另如附表所示之有價證券支票二張，係被告所偽造，業如
    前述，雖未扣案，但無積極證據證明已滅失，應依刑法第二百零五條規定，不問
    屬於被告與否，均應予以宣告沒收。
據上論斷，應依刑事訴訟法第二百九十九條第一項前段，刑法第二百零一條第一項、
第三百二十一條第一項第一款、第二款、第三款、第五十五條、第三十八條第一項第
二款、第二百零五條，罰金罰鍰提高標準條例第一條前段，判決如主文。
本案經檢察官陳淑雲到庭執行職務
中      華      民      國    九十四    年      一      月    二十四    日
                                    臺灣臺北地方法院刑事第十四庭
                                        審判長法  官  吳靜怡
                                              法  官  王綽光
                                              法  官  孫萍萍
右正本證明與原本無異。
如不服本判決，應於判決送達後十日內，向本院提出上訴狀。
                                              書記官  陳弘文
中      華      民      國    九十四    年      一      月    二十四    日
附錄法條：
中華民國刑法第二百零一條
意圖供行使之用，而偽造、變造公債票、公司股票或其他有價證券者，處三年以上十
年以下有期徒刑，得併科三千元以下罰金。
行使偽造、變造之公債票、公司股票或其他有價證券，或意圖供行使之用，而收集或
交付於人者，處一年以上七年以下有期徒刑，得併科三千元以下罰金。
中華民國刑法第三百二十一條：
犯竊盜罪而有左列情形之一者，處六月以上五年以下有期徒刑：
一、於夜間侵入住宅或有人居住之建築物、船艦或隱匿其內而犯之者。
二、毀越門扇、牆垣或其他安全設備而犯之者。
三、攜帶兇器而犯之者。
四、結夥三人以上而犯之者。
五、乘火災、水災或其他災害之際而犯之者。
六、在車站或埠頭而犯之者。
前項之未遂犯罰之。
附表：
┌──┬──────┬────┬─────┬─────┬────┬────┐
│編號│付 款 銀 行 │帳　 號 │支票號碼　│金　　額　│發 票 人│發 票 日│
├──┼──────┼────┼─────┼─────┼────┼────┤
│ 一 │國泰世華商業│０二四一│ＬＡ０六一│不　　詳　│甲○○○│不　 詳 │
│　　│銀行新店分行│七一三一│０四四九  │　　　　　│　　　　│　　　　│
│    │            │一０    │　　　　　│          │        │        │
├──┼──────┼────┼─────┼─────┼────┼────┤
│ 二 │國泰世華商業│０二四一│ＬＡ０六一│三十萬元　│甲○○○│九十三年│
│　　│銀行新店分行│七一三一│０五００　│　　　　　│　　　　│一月十六│
│    │            │一０    │　　　　　│          │        │日　    │
└──┴──────┴────┴─────┴─────┴────┴────┘
